臺灣士林地方法院刑事判決
111年度易緝字第8號
公  訴  人  臺灣士林地方檢察署檢察官
被      告  王玫月






上列被告因毒品危害防制條例案件，經檢察官提起公訴（110年
度毒偵字第1114號），本院判決如下：
    主  文
王玫月犯持有第二級毒品罪，累犯，處拘役貳拾日，如易科罰金
，以新臺幣壹仟元折算壹日。扣案之含有殘留第二級毒品甲基安
非他命之玻璃球吸食器壹組沒收銷燬。
    事  實
一、王玫月明知甲基安非他命係毒品危害防制條例第2條第2項第
    2款所列管之第二級毒品，未經許可不得持有，竟基於持有
    第二級毒品甲基安非他命之犯意，於民國110年4月14日前某
    時，在臺北市○○區○○路00號老松國小附近某公園處（公訴意
    旨誤載為不詳時間、不詳地點，應予更正），拾得含有殘留
    第二級毒品甲基安非他命之玻璃球吸食器1組而持有之。嗣
    王玫月於110年4月14日下午2時45分許，為警於臺北市○○區○
    ○路00號前盤查，並經王玫月同意執行搜索，於王玫月隨身
    行李包內扣得上開殘留第二級毒品甲基安非他命之玻璃球吸
    食器1組，始查悉上情。
二、案經臺北市政府警察局士林分局報告臺灣士林地方檢察署檢
    察官偵查起訴。
    理  由
壹、程序方面：
    被告以外之人於審判外之陳述，雖不符刑事訴訟法第159條
    之1至159條之4之規定，而經當事人於審判程序同意做為證
    據，法院審酌該言詞陳述或書面陳述做成時之情況，認為適
    當者，亦得為證據。本判決下列所引用被告王玫月以外之人
    於審判外之陳述，檢察官、被告均同意作為證據（見本院11
    1年度易緝字第8號卷【下稱本院卷】第83頁），經本院審酌
    該等供述之過程並無瑕疵，與待證事實具有關聯性，且無證
    明力明顯過低情形，認以之作為證據係屬適當，依刑事訴訟
    法第159條之5第1項規定，均有證據能力。又本判決所引用
    其他資以認定事實所憑之非供述證據，經本院提示後，檢察
    官、被告均不爭執證據能力，復無證據足認係公務員違背法
    定程序所取得，亦均有證據能力。
貳、實體方面：
一、認定犯罪事實之依據及理由：
　　訊據被告王玫月矢口否認有何持有第二級毒品犯行，辯稱：
    我現在不記得，請判我無罪云云。惟查：
　㈠上揭犯罪事實，業據被告於警詢、偵訊時供稱：警方在我包
    包裡查獲的第二級毒品甲基安非他命吸食器，是我於110年4
    月14日前幾天，在老松國小附近某公園處撿到的，撿的目的
    要拿來施用，有在公園旁邊用打火機燒烤該吸食器來吸食，
    只是沒有什麼感覺等語明確（見臺灣士林地方檢察署110年
    度毒偵字第1114號卷【下稱毒偵卷】第13頁至第17頁、第19
    頁至第21頁、第77頁至第81頁），並有自願受搜索同意書、
    臺北市政府警察局士林分局搜索扣押筆錄、扣押物品目錄表
    、查獲涉嫌毒品危害防制條例毒品初步鑑驗報告書附卷可參
    （見毒偵卷第39頁、第41頁至第45頁、第49頁、第51頁），
    另有上開玻璃球吸食器1組扣案足憑。又上開扣案之玻璃球
    吸食器1組，經送請交通部民用航空局航空醫務中心以乙醇
    沖洗鑑定結果，檢出第二級毒品甲基安非他命成分等節，亦
    有該中心110年4月30日航藥鑑字第0000000號毒品鑑定書在
    卷可查（見毒偵卷第99頁），被告有事實欄所載持有第二級
    毒品甲基安非他命等事實，應堪以認定。被告空言辯稱其忘
    記案發經過云云，無足採信。
　㈡綜上，本案事證明確，被告上開持有第二級毒品之犯行堪以
    認定，應予依法論科。
二、論罪科刑：
　㈠按甲基安非他命為毒品危害防制條例第2條第2項第2款所列之
    第二級毒品。是核被告所為，係犯毒品危害防制條例第11條
    第2項之持有第二級毒品罪。
  ㈡被告前因施用第二級毒品案件，經本院以108年度簡字第513
    號判決處有期徒刑3月確定，於108年10月24日縮刑期滿執行
    完畢等情，有臺灣高等法院被告前案紀錄表在卷可憑（見本
    院卷第57頁至第62頁），檢察官、被告在本院審理中均未爭
    執上開紀錄表關於前揭確定判決之執行情形(見本院卷第87
    頁)，堪認檢察官就累犯主張已負實質舉證責任，是被告於
    受上開有期徒刑執行完畢後5年內，故意再犯本案有期徒刑
    以上之罪，已符合累犯之構成要件。本院參酌司法院釋字第
    775號解釋意旨，考量被告前開構成累犯之案件，亦屬違反
    毒品危害防制條例之案件，其未能於執行完畢後自我控管，
    再為本案反毒品危害防制條例犯行，顯見前開有期徒刑之執
    行對被告未生警惕作用，堪認被告對刑罰之反應力薄弱，而
    有依累犯規定加重其刑之必要，爰依刑法第47條第1項之規
    定，加重其刑。
　㈢爰以行為人之責任為基礎，審酌被告明知毒品對個人健康及
    社會秩序均有所戕害，仍率爾持有含有第二級毒品甲基安非
    他命之玻璃球吸食器，實屬不該，惟衡以被告本件持有毒品
    之犯行，尚未對社會秩序或治安造成實質危害，兼衡其持有
    毒品之數量極微，暨其犯後於警詢、偵查時均坦承犯行，於
    本院審理時否認犯行之犯後態度，及被告自陳之智識程度、
    家庭生活狀況（見本院卷第87頁）等一切情狀，量處如主文
    所示之刑，並諭知易科罰金之折算標準，以示懲戒。
三、沒收部分：
　　扣案玻璃球吸食器1個（即本案玻璃球吸食器），經鑑定檢
    出沾有第二級毒品甲基安非他命成分，有交通部民用航空局
    航空醫務中心110年4月30日航藥鑑字第0000000號毒品鑑定
    書在卷可查（見毒偵卷第99頁）。以現今採行之鑑驗方式，
    該毒品殘渣難以析離，且無析離之實益與必要，應整體視為
    第二級毒品，依毒品危害防制條例第18條第1項前段規定，
    不問屬於犯罪行為人與否，宣告沒收銷燬。　　
四、不另為無罪之諭知部分：
　㈠公訴意旨另以：被告於110年4月間某時，在臺北市○○區○○路0
    0號老松國小之附近某公園內，以其所持有之上開內含甲基
    安非他命的吸食器，施用第二級毒品甲基安非他命1次，嗣
    於110年4月14日下午2時45分許，被告在臺北市○○區○○路00
    號前，因形跡可疑而為警攔查，經警發現其為列管毒品強制
    採驗人口，復經警徵得其同意受搜索，當場扣得上開安非他
    命吸食器1組，復經警將扣案之內含甲基安非他命的吸食器
    送驗，並驗出安非他命成分。因認被告此部分所為，另涉犯
    毒品危害防制條例第10條第2項之施用第二級毒品罪嫌等語
    。
　㈡按裁判上一罪案件，檢察官就犯罪事實一部起訴者，依刑事
    訴訟法第267條規定，其效力及於全部，受訴法院基於審判
    不可分原則，對於未經起訴之其餘事實應一併審判，此為犯
    罪事實之一部擴張；同理，檢察官所起訴之全部事實，經法
    院審理結果認為一部不能證明犯罪或行為不罰時，僅於判決
    理由內說明不另為無罪之諭知，毋庸於主文內為無罪之宣示
    ，此為犯罪事實之一部縮減。至於刑事訴訟法第300 條所規
    定，有罪之判決，得就起訴之犯罪事實變更檢察官所引應適
    用之法條者，係指法院在事實同一之範圍內，不變更起訴之
    犯罪事實，亦即在不擴張及減縮原訴之原則下，於不妨害基
    本社會事實同一之範圍內，始得自由認定事實，適用法律，
    二者不能混為一談。易言之，檢察官依裁判上一罪起訴之甲
    、乙犯罪事實，經法院審理結果，倘認為甲事實不能證明其
    犯罪，但係犯有裁判上一罪關係之乙、丙事實時。關於甲事
    實部分，為犯罪事實之減縮，僅於理由說明，不另為無罪之
    諭知；關於丙事實部分，則為犯罪事實之擴張，依審判不可
    分原則，應一併審判，不發生變更起訴法條問題。
　㈢經查，被告其為警於前揭時、地查獲後，經警徵得其同意所
    採集之尿液檢體，送請台灣尖端先進生技醫藥股份有限公司
    以氣相層析質譜儀檢驗結果，呈安非他命、甲基安非他命陰
    性反應，有台灣尖端先進生技醫藥股份有限公司110年4月27
    日濫用藥物檢驗報告附卷可查（見毒偵卷第87頁）。是縱被
    告於警詢、偵訊供述其有燒烤本案扣案之玻璃球吸食器，然
    其尿液中既未檢出安非他命、甲基安非他命陽性反應，其有
    無施用第二級毒品甲基安非他命，顯有疑義，公訴人就此部
    分所提之相關證據資料，顯無法達於使本院就此部分形成被
    告確犯施用第二級毒品罪之心證，此部分罪嫌顯有不足，但
    因被告確持有含有第二級毒品甲基安非他命之玻璃球吸食器
    之第二級毒品而構成持有第二級毒品之犯行，而持有第二級
    毒品與施用第二級毒品罪間，既具有高、低度行為之吸收犯
    關係而屬實質上一罪，是就公訴意旨所指被告另涉犯毒品危
    害防制條例第10條第2項之施用第二級毒品罪嫌部分，自不
    另為無罪之諭知。
據上論斷，應依刑事訴訟法第299條第1項前段，毒品危害防制條
例第11條第2項、第18條第1項前段，刑法第11條、第47條第1項
、第41條第1項前段，判決如主文。
本案經檢察官蔡啟文提起公訴，檢察官林聰良到庭執行職務。
中    華    民    國   111    年    6    月     21    日
                  刑事第七庭法  官  李昭然
以上正本證明與原本無異。
如不服本判決應於收受送達後20日內向本院提出上訴書狀，並應
敘述具體理由；其未敘述上訴理由者，應於上訴期間屆滿後20日
內向本院補提理由書（均須按他造當事人之人數附繕本）「切勿
逕送上級法院」。
　　　　　　　　　　　　　　書記官  林盈均
中　　華　　民　　國　　111 　年　　6 　　月　　21　　日
附錄本案論罪科刑法條全文：
毒品危害防制條例第11條第2項
持有第二級毒品者，處2 年以下有期徒刑、拘役或新臺幣20萬元
以下罰金。